臺灣高等法院臺南分院民事判決　九十三年度上字第五九號　Ｊ
　　　上　訴　人　乙　○　○
　　　訴訟代理人　鄭　慶　海　　律師
　　　被上 訴 人　甲　○　○.
右當事人間請求確認抵押權不存在事件，上訴人對於民國九十三年一月二十日臺灣臺
南地方法院九十二年度訴字第一○五四號第一審判決提起上訴，本院於九十三年十月
十二日言詞辯論終結，判決如左：
      主      文
上訴駁回。
第二審訴訟費用由上訴人負擔。
      事      實
甲、上訴人方面：
  一聲明：求為判決：
    (一)原判決廢棄。
    (二)確認被上訴人對上訴人以所有座落台南縣永康市○○段七四五、七四六、七四
      九、七五○號土地，及上開七四九、七五○號土地上建號第五十六號，門牌同
      市○○里○○○路一七五號房屋，各應有部分二分之一，抵押權登記日期均為
　　　民國八十五年十一月十八日，為被上訴人設定新台幣（下同）二百五十萬元抵
　　　押權所擔保之消費借貸債權不存在，被上訴人並應塗銷上開抵押權登記。
    (三)第一、二審訴訟費用均由被上訴人負擔。
  二陳述：除與原判決記載相同者，茲以引用外，另補稱：
    (一)被上訴人既主張系爭二五○萬元抵押權所擔保之Ａ支票債務七十萬元及Ｂ
      支票債務五十萬元，係屬上訴人所有台南市○○段一三五○等四筆土地各應有
      部分六分之一所有權，於八十四年七月三十日為被上訴人設定八○○萬元所擔
      保之債務。雖被上訴人主張：「雙方口頭約定追加設定系爭二五○萬元抵押權
      ，以擔保Ａ支票退票七十萬元及Ｂ支票退票五十萬元之債務」云云，微論就「
      口頭約定」之事實，未據舉證，且依經驗法則，該等債務既已設定八百萬元之
      抵押權資為擔保，上訴人豈有再同意追加擔保之由？況又未依民法第七百五十
      八條之規定，就訟爭二五○萬元抵押權在土地登記簿上追加登記「與台南市○
      ○段一三五○號等四筆土地共同擔保八○○萬元之債務」之內容，則依最高法
      院八十四年台上字第一九六七號判例：「抵押權所擔保之債權，其種類及範圍
      屬於抵押權之內容，依法應經登記始生物權之效力」所示意旨，設令被上訴人
      主張有「口頭約定」而言，依法亦不能認定該等七十萬、五十萬元之支票退票
      債務為訟爭二五○萬元抵押權效力所及，應認此部分之債務非訟爭抵押權所擔
      保之債權，依法應予塗銷。
    (二)次查，被上訴人雖主張於系爭二五○萬元抵押權設定申請書送件日（八十五年
      十一月十六日）交付上訴人(一)七十萬元(二)六十六萬三千元（扣除利息及費用三
      萬七千元）並提出(一)黃振茂台南市第四信用合作社存摺登載「八五、十一、十
      六現金七○○、○○○元盈」及(二)吳黎觀台南市第四信用合作社存摺登載「八
      五、十一、十六現金盈六六三、○○○元」為證。然查：
      1.上開存摺僅能證明被上訴人於八十五年十一月十六日分別向該等金融機關提
        領現金之事實而已，並不能證明該等現款交付上訴人，雖存摺有加註「盈」
        字樣，然此乃被上訴人隨時隨地可臨訟加註之內容，實不足憑。再參之被上
        訴人從事土地代書並辦理放款盈利之事務，此情不唯有證人許加榮提出之「
        登記簿」可證，並參之證人許加榮在原審亦證述：「…如有人向被告借款，
        要辦理設定抵押權時由我去辦…」等語亦可佐證。是則被上訴人既以放款盈
        利為業，上開二次自合作社提款之現金，亦可能作為私用或轉交第三人，自
        不能僅憑被上訴人可隨時加註「盈」字樣即採信被上訴人之主張為可信。
      2.至於證人許加榮證述：「…有關客戶跟被告間金錢借貸之事我沒有介入，我
        只是單純辦理設定抵押權部分，設定完成後拿資料給被告，由被告自行借款
        給當事人」等語，足證證人亦未看見被上訴人有交款一四○萬元予上訴人之
        事實，雖證人又供稱：「…我在被告辦公室外面有聽到被告叫原告去領錢，
        因我們作業方式辦完抵押後，當事人就拿取款條，我認為原告當天有拿到取
　　　　款條」云云，應屬證人個人主觀之意見，既未目睹上訴人有向被上訴人收取
　　　　取款條之事實，自不能為被上訴人有利之認定。證人又證述：「…被告都會
　　　　在存摺上註明那些錢的流向，她寫時我沒看到，也沒問過她…」，亦不足憑
　　　　以證明被上訴人在存摺上加註「盈」字非臨訟填寫，自不能為被上訴人有利
　　　　之認定。
      3.又查證人林明搌在原審雖證述：「我不認識原告，是他朋友介紹原告要賣土
        地，因有糾紛請我去找被告，在原告家談，因原告欠被告的錢希望利息減少
        一點，當時被告有給我借款資料，我看是設定二百五十萬元，沒有談到其他
        欠款之事…利息生的很多，原告希望利息降到一分，是九十二年五月八日左
        右的事，後來我找被告一次，被告夫妻都在，我對他們說利息減少一些，被
        告夫妻說利息大約五、六百萬元，但未確實說具體金額，被告不同意減」等
        語。惟查，上訴人係託友人柯正雄先至被上訴人請求結算八○○萬元之抵押
        債務，而後被上訴人乃開具一紙記載七百六十萬元之本金及自八十六年四月
        二十日再起算五年之利息合計一千四百八十五萬八千元之字條，而後宋姓友
        人始持該字條託證人林明搌前往與被上訴人接洽利息能否減少之事，則該字
        條既已記載「七六○萬本金及五年利息合計一四八五萬八千元」等情，上訴
        人豈有只提供系爭二五○萬元之借款資料給證人閱看之由？任何人亦不會相
　　　　信二五０萬元之抵押權會產生一千四百八十五萬餘元之債務？從而證人林明
　　　　搌所述：「我看資料是設定二百五十萬元，沒談到其他有欠款之事」云云，
　　　　顯係故意偏袒被上訴人之偽證，誠非可採，況證人亦不能證明上訴人有承認
　　　　向被上訴人收受一四○萬元現金之事實，原判決竟採為訟爭抵押權所擔保之
　　　　債權存在之證據，亦嫌不合。從而被上訴人既不能舉證有交付一四○萬元予
　　　　上訴人之事實，應認此部分亦非抵押權所擔保之債權，依法亦應予塗銷。
    (三)綜上所陳，原判決對上訴人在原審攻防之理由悉未審酌，僅憑主觀猜測之理由
      為上訴人敗訴之判決，尚嫌於法有違，請求廢棄，改判如上訴之聲明，以維權
      益等語。
  三證據：引用原審所提證據。
乙、被上訴人方面：
  一聲明：求為判決：
　　(一)上訴人之上訴駁回。
    (二)訴訟費用由上訴人負擔。
  二陳述：除與原判決記載相同者，茲以引用外，另補稱：
    (一)被上訴人甲○○為執業代書已二十多年，被上訴人多年來，有在銀行存摺上註
      明資金流向之習慣，幸虧有這些註記，否則被上訴人亦不記得六、七年前這些
      銀行取款條為何人所領，被上訴人可提供多年來，數十本以上之銀行存摺，證
      明旁邊加註記為多年養成之習慣並非臨訟才亂寫。且證人許加榮為被上訴人之
      助理代書已十多年，為人善良、老實，常替本人跑銀行業務，辦理銀行轉帳等
      行為，他已證明存摺加註為習慣養成，並非造假。
    (二)證人林明搌、柯正雄均非被上訴人之友，他們是上訴人找來，為了出售訟爭土
      地之仲介人，他們均可證實上訴人乙○○當時承認此筆抵押權，只是還款金額
      談不攏而已。
    (三)去年乙○○與仲介人柯正雄同來本人家中，言明六甲頂段土地將出售，詢問兩
      邊土地抵押權設定，所借之款項共有多少？據本人瞭解，上訴人債臺高築，債
      權人不計其數，故在乙○○的要求下，本人才根據支票一一為其列出，共七百
      多萬，且七年來分文未付，當年銀行是高利率時代，若計算遲延利息及違約金
      ，本人對上訴人有一千多萬元之債權，不料上訴人卻以本人所列之便條紙，強
      辯為頂美段之借款非六甲頂段。事實上同樣都是乙○○的債務，本人何必分開
      書寫。
    (四)當年頂美段上訴人乙○○持分六分之一土地設定八百萬元，實際上雙方約定最
      高金額只能借到六百五十萬元，而且必須分期攤還，口說無憑，又唯恐日後有
      所遺忘，才要求乙○○開出本票為證，於原審時，上訴人堅稱他未曾開出六百
      五十萬元之本票，當被上訴人提出證據時，乙○○才無言以對。事實可證，上
      訴人所言不實。既然約定借他六百五十萬元，則不可能有七百六十萬元之債務
      ，由此可知，六甲段（重測為頂溪段）之抵押權是千真萬確的。
    (五)綜上所述，上訴人所言不實，請求本院駁回其上訴等語。
  三證據：除援用原審所提證據外，另提出甲○○及董振茂原台南市第四信用合作社
    活期儲蓄存款存摺二本、本票正本一紙、支票影本四紙為證；並請求傳訊證人林
    連發及請求專業鑑定存摺內註記筆跡之確實年份。
丙、本院依職權向臺灣臺南地方法院調閱九十二年度拍字第七五九、一○九二號拍賣
　　抵押物民事聲請事件卷；向萬泰商業銀行臺南分行函查甲○○、董振茂相關資料
　　及甲○○之帳簿存摺內12.記載之四筆「今交」之情形；向第一商業銀行東台
　　南分行函查該四張支票提示兌現等相關事項。
      理      由
一、本件上訴人主張：伊於八十五年十一月十八日提供原所有（於九十二年六月間移
    轉登記予訴外人卓羅金菊）如附表所示之不動產為擔保，為被上訴人設定二百五
    十萬元之抵押權登記，欲向被上訴人借用二百五十萬元，詎於辦妥抵押權設定登
    記後，被上訴人拒不交付上開二百五十萬元之借款，被上訴人既未將伊貸借之金
    錢交付，兩造間之金錢借貸契約尚未生效，因抵押權之從屬性，系爭抵押權亦不
    生效，自應塗銷抵押權之登記，詎被上訴人竟聲請原審法院以九十二年度拍字第
    七五九號民事裁定准予拍賣上開抵押物，致伊權益有受侵害之危險等語，爰訴請
    確認被上訴人對伊以附表所示之不動產，於八十五年十一月十八日設定二百五十
    萬元抵押權所擔保之消費借貸債權不存在；被上訴人應塗銷前開抵押權登記。
二、被上訴人則以：系爭普通抵押權業經登記，應推定所擔保之債權於設定當時即巳
    存在；本件實係上訴人於八十四年十月卅日就另筆坐落台南市○○段之不動產設
    定八百萬元抵押權登記予被上訴人後，因其後上訴人借款已逾原預定之六百五十
　　萬元，為擔保先前債務一百二十萬元（借款開立支票債務七十萬元、五十萬元）
　　，及於八十五年十一月十六日之借款一百四十萬元，而另設定系爭金額二百五十
　　萬元之抵押權予伊，系爭抵押權所擔保之債權確實存在等語，資為抗辯。
三、本件上訴人主張於八十五年十一月十八日提供原所有如附表所示之動產為擔保，
    為被上訴人設定二百五十萬元之抵押權登記，欲向被上訴人借用二百五十萬元，
    詎於辦妥抵押權設定登記後，被上訴人並未交付上開二百五十萬元之借款，兩造
    間之金錢借貸契約尚未生效，並無債權債務關係，系爭抵押權亦不存在者，因被
    上訴人否認之，致系爭抵押權及抵押債權之法律關係存否不明確，上訴人在私法
    上之地位有受侵害之危險，揆諸前開說明，其據以提起本件確認之訴，自有即受
    確認判決之法律上利益，合先敘明。
四、兩造不爭執事項：
  (一)上訴人因為向被上訴人借貸金錢，而於八十四年十月廿六日提供所有台南市○區
    ○○段一三四九、一三五○、一三五七、一三五八地號等四筆土地，所有權應有
    部分各六分之一，為被上訴人設定八百萬元普通抵押權，約定存續期間自八十四
    年十月二十六日至八十五年一月二十六日，清償期為八十五年一月二十六日，於
    同月三十日辦妥登記。而後陸續以簽發支票為債權憑證之方式，向被上訴人調借
    現款，而被上訴人取得支票後，依照借用日起至支票到期日止間之借用日數，先
    扣取利息，就殘餘之金額支付給上訴人完成借款手續。
  (二)上訴人於民國八十五年十一月十六日提供所有（於九十二年移轉所有權登記予卓
    羅金菊）坐落台南縣永康市○○段七四五、七四六、七四九、七五０地號土地，
    及上開七四九、七五０地號土地上建物，即建號五六號、門牌號碼台南縣永康市
    ○○里○○○路一七五號房屋，各應有部分二分之一為擔保，為被上訴人設定二
    百五十萬元之普通抵押權登記，約定存續期間自八十五年十一月十六日至八十六
    年二月十六日止，清償期為八十六年二月十六日，於同月十八日登記完畢。
  (三)兩造在第一次設定抵押權後，兩造間就陸續按照約定的借款方式借款，所開立的
    支票屆期有部分兌現，如未兌現就另以換票方式處理，嗣後未兌現的支票有：
    面額六十萬元，八十六年一月四日期、面額七十萬元，同年二月四日期、
    面額六十萬元，同年二月九日期、　  面額六十萬元，同年二月十四日期、
    面額九十萬元，同年二月十五日期、　面額七十萬元，同年二月廿四日期、
    面額一百三十萬元，同月廿五日期、　面額七十萬元，同年三月十五日期、
    面額五十萬元，同年三月二十二日期、面額一百萬元，同年四月二十日期。
  (四)被上訴人曾經於九十二年四月二十日開具計算積欠本息字條一紙記載上開十筆借
    款，計算至八十六年四月二十日共欠本息七百八十二萬元。並以該七百八十二萬
    元作為本金，再自八十六年四月二十日計算至九十二年四月二十日止計六十個月
    （五年），按月息一分五厘計算，上訴人共欠利息七百零三萬八千元，連同原欠
    本金七百八十二萬元，合計上訴人積欠本息一千四百八十五萬八千元，並將該計
    算本息字條交付給上訴人及證人柯正雄。
  (五)再被上訴人因上訴人未清償前開八百萬元抵押權所擔保之借款，就前開坐落台南
    市○區○○段一三四九、一三五○、一三五七、一三五八地號土地所有權應有部
    分各六分之一之抵押物聲請法院裁定准予拍賣時，係以上訴人簽發遠東國際商業
    銀行台南分行為付款人，發票日、票據號碼及票面金額分別為：
    八十六年二月四日、BF0000000、七十萬元。
    八十六年二月九日、BF0000000、六十萬元。
    八十六年二月二十四日、BF0000000、七十萬元。
    八十六年二月二十五日、B F0000 000、一百三十萬元。
    八十六年三月十五日、BF0000000、七十萬元。
    八十六年四月二十日、BF0000000、一百萬元。
    等屆期未兌現為由，並提出上開支票及退票理由單，聲請原審法院以九十二年度
    拍字第一○九二號准予拍賣抵押物在案。
  (六)上訴人於八十四年十月二十六日提供設定本金八百萬元之一般抵押權予被上訴人
    之台南市○區○○段一三四九、一三五○、一三五七、一三五八地號土地所有權
    應有部分各六分之一，於九十二年一月間之公告土地現值合計僅值七百五十三萬
    零七百零七元【一三四九地號土地面積：三九一．三八平方公尺、一三五○地
    號土地面積：一三一平方公尺、土地每平方公尺均為二萬四千元，一三五七地
    號土地面積：一八五．五平方公尺、一三五八地號土地面積：五五六．四八平方
    公尺，土地每平方公尺均為四萬四千元。計算公式： (391.38+13 1)×1/6×
    24000=0000000 (185.5+556.48)×1/6×44000=0000000)，＋＝0000000】
    。（見本院卷第五四、五五頁）。
五、按當事人主張有利於己之事實者，就其事實有舉證之責任。民事訴訟法第二百七
    十七條定有明文。又確認法律關係不存在之訴，如被告主張其法律關係存在時，
    應由被告負舉證責任（最高法院四十二年台上字第一七０號判例參照）。本件上
    訴人起訴主張系爭抵押權及所擔保之債權不存在，被上訴人否認之，自應由主張
    抵押權及擔保債權存在之被上訴人就系爭抵押權及擔保債權存在之事實負舉證之
    責。被上訴人辯稱：系爭抵押權業經登記，應推定系爭抵押權所擔保之債權於設
    定當時即巳存在云云，尚嫌無據。
六、至於被上訴人另主張：因上訴人先前向被上訴人陸續所借款項，尚有原債務一
    百二十萬元（先前借款而未兌現支票七十萬元、五十萬元），而現有抵押權擔保
    不足，為能繼續借款，乃邀被上訴人辦理系爭二百五十萬元抵押權作為擔保，並
    於八十五年十一月十六日再借款一百四十萬元，系爭抵押權設定登記係擔保該
    二百六十萬元之借款債務等語；惟為上訴人所否認，本院查：
  (一)上訴人甫於八十四年十月二十六日提供坐落台南市○區○○段一三四九、一三五
    ○、一三五七、一三五八地號土地所有權應有部分各六分之一，設定本金八百萬
    元之一般抵押權予被上訴人，其中頂美段一三四九、一三五○地號土地，每平方
    公尺在九十二年度公告現值雖均為二萬四千元，惟在八十二年十二月前次移轉現
    值時僅三千六百二十四元；其中一三五七、一三五八地號土地，每平方公尺在九
    十二年度公告現值雖均為四萬四千元，惟在八十二年十二月前次移轉現值時僅八
    千三百六十六元，有土地登記簿謄本在卷可稽（見原審卷第八十至八七頁）。故
    該等土地於九十二年一月間之公告土地現值合計雖如前述達七百五十三萬零七百
    零七元，惟於八十二年十二月前次移轉現值時，其土地之現值為一百三十五萬零
    八十五元【計算公式：《 (391.38+131)×3624＋ (185.5+556.48)×8366》×
    1/6＝0000000】，而在八十四年設定抵押權時，市面之不動產景氣並不好，持分
    共有土地出售不易，是以被上訴人主張兩造設定之八百萬元抵押權，約定借款以
    六百五十萬元為限度（另須擔保利息及實行抵押權之費用等），應堪可採。
  (二)上訴人於八十四年十月二十六日以頂美段土地設定八百萬元抵押權後，旋即向被
    上訴人陸續按照約定的借款方式多次借款，所開立的支票屆期有部分兌現，如未
    兌現就另以換票方式處理，嗣後未兌現的支票有八十六年一月四日期至同年四月
    二十日期，共有十張支票，面額共計七百六十萬元，如前所述。則被上訴人就原
    擔保不足或另須借款部分，要求上訴人另提供不動產設定抵押權以為擔保，實為
    情理之常。如該抵押權已足供擔保，則無須再於短期內即另行在八十五年十一月
    十八日以所有永康市○○段土地設定系爭二百五十萬元抵押權之必要，可見上訴
    人已超過原約定借款限度，且另須借款。而上訴人為求借款之清償期獲得展延，
    及冀期能獲取新貸款，應會同意提供永康市○○段土地及建物設定系爭抵押權。
  (三)被上訴人主張上訴人於八十五年十一月十六日借款一百四十萬元之事實，業據提
    出上訴人所有，台南市第四信用合作社帳號00000000000000號（
    甲○○），在八十五年十月二十四日至八十六年三月二十七日間活期儲蓄存款存
    摺，及其夫所有在同社帳號00000000000000號（董振茂），在八
    十五年十一月二日至同年十二月十日間活期儲蓄存款存摺，其上每筆支出或存入
    之金額均有註記名稱。其中甲○○存摺上第一頁第十八行有註記八十五年十一月
    十六日現金六十六萬三千元註記「盈○」；在董振茂存摺上第三頁第二十行有同
    日現金七十萬元支出註記「盈○」，存摺明細影本在卷可按（見原審卷第一二九
    至一三三頁）。
    由證人即被上訴人之受雇人許加榮在原審證稱：伊到銀行辦理業務時有使用到被
    上訴人的存摺，被上訴人都會在存摺上註明那些錢的流向等語明確（見原審卷第
    一四九頁）。另同上甲○○存摺上第四頁第十至十三行有註記八十五年十二月二
    十四日有五十萬元、九十萬元、九十五萬元、九十五萬元四筆存入金額，註記「
　　林連發」；被上訴人主張係證人林連發買受店面房屋所交付而存入台南四信總社
　　帳戶等情，經證人林連發到庭結證屬實（見本院卷第一二一至一二二頁），林連
　　發所開立之該四張支票確係存入被上訴人之上開帳戶，亦有萬泰商業銀行赤崁分
　　行九十三年八月十六日泰赤崁字第○九三○二七五○二六六號函在卷可稽（見本
　　院卷第一五九頁）。被上訴人主張在存摺所為之註記應係有關之人存入金額或支
　　出金額之記載，堪可信為真實。
    再系爭抵押權設定之原因發生日期及收件日期均與該一百三十六萬三千元之提款
    日期同為八十五年十一月十六日。再證人即被上訴人之受雇人許加榮在原審提出
    辦理抵押權登記之筆記節本（見原審卷第一五三頁），並供證稱：伊於八十五年
    間承辦系爭二百五十萬元抵押權設定登記之申請，伊辦完後當天就看到上訴人在
    被上訴人事務所，有聽到被上訴人叫上訴人去領錢，因作業方式辦完扺押後，當
    事人就來拿取款條，伊認為上訴人當天有拿到取款條，被上訴人的存摺在伊到銀
    行辦理業務時有使用到，被上訴人都會在存摺上註明那些錢的流向等語明確（見
    原審卷第一四八至一四九頁），核與上開存摺附記相符，堪信被上訴人主張上訴
    人於於八十五年十一月十六日借款一百四十萬元（實際交付一百三十六萬三千元
    ）之事實，堪信為真實。
  (四)再被上訴人因上訴人未清償前開八百萬元抵押權所擔保之借款，在上訴人於九十
    二年六月十二日提起本件訴訟前，就前開坐落台南市○區○○段一三四九等地號
    土地之抵押物於九十二年六月二日聲請原審法院裁定准予拍賣時，係以上訴人簽
    發遠東國際商業銀行台南分行為付款人，發票日及票面金額分別為八十六年二
    月四日七十萬元、八十六年二月九日六十萬元、八十六年二月二十四日七十
    萬元、八十六年二月二十五日一百三十萬元、八十六年三月十五日七十萬元
    、八十六年四月二十日一百萬元等六紙支票屆期未兌現為由，並提出上開支票
    及退票理由單為證乙節，此經本院依職權調閱本院九十二年度拍字第一０九二號
    民事聲請卷宗查明屬實，如前所述。顯上訴人開立未能兌現之多紙支票（六十
    萬元、六十萬元、九十萬元、五十萬元），均並未包括在內。且上訴人原
    積欠被上訴人之借款債務已逾原約定範圍，被上訴人主張兩造合意就原積欠超過
    借款額度部分之七十萬元及五十萬元之支票債務作為系爭抵押權擔保之對象，堪
    可採信。
  (五)證人即在九十二年五月間受上訴人邀請協商兩造借款債務之林明搌結證稱：上訴
    人當時要賣土地還被上訴人的錢，九十二年五月八日左右偕同去找被上訴人，因
    上訴人欠被上訴人的錢，希望利息減少一點，被上訴人有給伊借款資料，伊看資
    料是設定二百五十萬元，…被上訴人說本金加利息約共五、六百萬元，惟只口頭
    講並未當場會算，上訴人希望利息降到一分，被上訴人不同意減等語（見原審卷
    第一二一頁）。果若在設定系爭二百五十萬元抵押權後，沒有抵押權所擔保之債
    權存在（原積欠債務及交付借款），上訴人在邀證人林明搌前往被上訴人處協商
    時，怎會未加爭執，而上訴人竟會請求被上訴人同意降低利息。由證人林明搌之
    證詞，堪信系爭二百五十萬元抵押權所擔保債權之確實存在。
    雖上訴人主張係委宋姓友人持被上訴人所出具之「七百六十萬元本金及五年利息
    合計一千四百八十五萬八千元」字條（原審卷第七九頁）託證人林明搌前住接洽
    利息能否減少之事，惟為被上訴人所否認，上訴人復未能舉證以實其說。復無其
    他證據，主張證人係證稱「當時被告有給我借款資料，我看資料是設定二百五十
    萬元，沒談到其他有欠款之事，當時沒看其他資料」等內容，為故意偏袒被上訴
    人之偽證，尚無何採。
  (六)苟上訴人並未再向被上訴人借款一百四十萬元及同意就先前簽發而退票之一百二
    十萬元借款，轉由系爭二百五十萬元抵押權予以擔保者，則自八十五年十一月十
　　八日辦妥系爭二百五十萬元抵押權設定登記後，應係急須借款週轉，惟卻隱忍，
　　以迄九十二年四月九日被上訴人聲請原審法院以九十二年度拍字第七五九號裁定
　　准予拍賣抵押物，期間將近七年，上訴人竟未向被上訴人有何主張或爭執，亦與
　　常理大相逕庭。
　(七)因上訴人先前簽發之票據因屆期退票，被上訴人同意其另行補開支票換回，其後
　　被上訴人於九十二年間據以聲請本院九十二年度拍字第一○九二號裁定准予拍賣
　　抵押物之民事事件而提出之支票，其簽發日期與上訴人再次向被上訴人借款及為
　　換回退票而補開之支票票據號碼因而有不連號或前後不一致者，核係正常情形，
　　不得以上開支票不連號情形，逕認被上訴人前開主張之事實為虛偽。
    再如前所述，因原積欠之債務超過當時設定八百萬元抵押權所擔保債務範圍，兩
    造就原積欠債務一百二十萬元及新借款債務一百四十萬元，合意設定系爭抵押權
    予以擔保，擔保之債權權利價值新台幣二百五十萬元，並無不可。此擔保權利範
    圍價值既經登記，在此二百五十萬元範圍內之債權均為抵押權擔保效力所及，上
    訴人以原積欠之債務一百二十萬元僅口頭約定未經登記，非系爭抵押權所擔保之
    債權，應予塗銷，並無可採。
  (八)被上訴人主張系爭二百五十萬元抵押權，係擔保上訴人先前債務一百二十萬元、
    及其後於八十五年十一月十六日借款一百四十萬元（實際交付一百三十六萬三千
    元），共計二百六十萬元之借款債權而為設定登記者，應堪信為真實。
七、綜上所述，上訴人於八十五年十一月十八日以附表所示之不動產，為被上訴人設
    定系爭二百五十萬元抵押權，係為擔保：上訴人原積欠債務一百二十萬元，及為
    擔保其後借款債務一百四十萬元（實際交付一百三十六萬三千元）而為設定登記
    ，且所擔保之系爭借款債務尚未清償，為上訴人所不爭，則上訴人自不得請求塗
    銷為從權利之系爭二百五十萬元抵押權。從而，上訴人請求確認被上訴人對上訴
    人以附表所示之不動產，於八十五年十一月十八日為被上訴人設定二百五十萬元
    抵押權登記所擔保之消費借貸擔保債權不存在，及被上訴人應將前項抵押權登記
    予以塗銷者，洵屬無據，不應准許。原審為上訴人敗訴之判決，於法並無不合。
    上訴意旨指摘原判決不當，求予廢棄改判，為無理由，應予駁回。
八、本件為判決基礎之事證已臻明確，兩造其餘之攻擊防禦方法及證據，核與判決結
    果不生影響，無加論述必要，附此敘明。
九、據上論結，本件上訴為無理由，依民事訴訟法第四百四十九條第一項、第七十八
    條，判決如主文。
中　　　華　　　民　　　國　　九十三　　年　　　十　　　月　　二十六　　日
　　　　　　　　　　　　　　　　　　臺灣高等法院臺南分院民事第四庭
~B1審判長法官　林　　金　　村
~B2　　　法官　袁　　靜　　文
~B3　　　法官　丁　　振　　昌
右為正本係照原本作成。
如對本判決上訴，須於判決送達後二十日內向本院提出上訴狀，未表明上訴理由者，
應於上訴後二十日內向本院提出理由書。
中　　　華　　　民　　　國　　九十三　　年　　　十　　　月　　二十八　　日
~B法院書記官　黃　　惠　　美
~F0
~T40
┌─────────────────────────────────────────────────────────────┐
│附表（土地）：　　　　　　　　　　　　　　　　　　　　　　　　　　　　　　　　　　　　　　　　　九十三年度上字第五九號    │
├─┬───────────────────────────┬─┬────────────┬─────────┬──────┤
│編│　　　　土　　　　　地　　　　　坐　　　　　落　　　　│地│　　面　　　　　　積　　│　　　　　　　　　│　　　　　　│
│　├───┬────┬────┬────┬────────┤　├──┬──┬──────┤　權　利　範　圍　│備　　　　考│
│號│縣　市│鄉鎮市區○ 　段　 ○ ○　段 │　地　　　　號　│目│公頃│公畝│　平方公尺　│ 　　　　　　　　 │        　  │
├─┼───┼────┼────┼────┼────────┼─┼──┼──┼──────┼─────────┼──────┤
│１│台南縣│永康市　○○○段　│　　　　│七四五　　　　　│道│０　│００│一八．五三　│二分之一　　　　　│　　　　　　│
├─┼───┼────┼────┼────┼────────┼─┼──┼──┼──────┼─────────┼──────┤
│２│台南縣│永康市　○○○段　│　　　　│七四六　　　　　│道│０　│００│一八．五一　│二分之一　　　　　│　　　　　　│
├─┼───┼────┼────┼────┼────────┼─┼──┼──┼──────┼─────────┼──────┤
│３│台南縣│永康市　○○○段　│　　　　│七四九　　　　　│道│０　│００│八一．三一　│二分之一　　　　　│　　　　　　│
├─┼───┼────┼────┼────┼────────┼─┼──┼──┼──────┼─────────┼──────┤
│４│台南縣│永康市　○○○段　│　　　　│七五０　　　　　│道│０　│００│八三．九九　│二分之一　　　　　│　　　　　　│
└─┴───┴────┴────┴────┴────────┴─┴──┴──┴──────┴─────────┴──────┘
~F0
~T40
┌─────────────────────────────────────────────────────────────┐
│附表（建物）︰　　　　　　　　　　　　　　　　　　　　　　　　　　　　　　　　　　　　　　　　　九十三年度上字第五九號    │
├─┬─┬──────┬────┬────┬───────────────────────┬────────┬───┬───┤
│　│　│　　　　　　│　　　　│建築式樣│　建　物　面　積　　　　　（單位：平方公尺）　│附　屬　　建　物│　　　│　　　│
│編│建│　　　　　　│　　　　│　　　　├─┬─┬─┬─┬─┬─┬─┬─┬─┬─┬─┬─┼────┬─┬─┤權　利│　　　│
│　│　│　　　　　　│　　　　│主要建築│地│地│　│　│　│　│　│　│　│　│　│合│ 主要建 │面│面│　　　│　　　│
│　│　│　建物門牌　│基地坐落│　　　　│下│　│　│　│　│　│　│　│　│　│　│　│ 　　　 │　│積│　　　│備　考│
│　│　│　　　　　　│　　　　│材 料 及│　│面│　│　│　│　│　│　│　│　│　│　│ 築材料 │　│　│　　　│　　　│
│號│號│　　　　　　│　　　　│　　　　│一│　│　│　│　│　│　│　│　│　│　│　│　　　　│　│單│範　圍│　　　│
│　│　│　　　　　　│　　　　│房屋層數│層│層│　│　│　│　│　│　│　│　│　│計│ 及用途 │積│位│　　　│　　　│
├─┼─┼──────┼────┼────┼─┼─┼─┼─┼─┼─┼─┼─┼─┼─┼─┼─┼────┼─┼─┼───┼───┤
│１│６│台南縣永康市○○○段７│鐵骨造、│７│２│　│　│　│　│　│　│　│　│　│９│　　　　│　│平│二分之│　　　│
│　│５│中正南路一七│４５、７│加強磚造│６│１│　│　│　│　│　│　│　│　│　│７│　　　　│　│方│一　　│　　　│
│　│　│五號　　　　│５０　　│　　　　│．│．│　│　│　│　│　│　│　│　│　│．│　　　　│　│公│　　　│　　　│
│　│　│　　　　　　│　　　　│　　　　│８│１│　│　│　│　│　│　│　│　│　│９│　　　　│　│尺│　　　│　　　│
│　│　│　　　　　　│　　　　│　　　　│１│５│　│　│　│　│　│　│　│　│　│６│　　　　│　│　│　　　│　　　│
│　│　│　　　　　　│　　　　│　　　　│　│３│　│　│　│　│　│　│　│　│　│３│　　　　│　│　│　　　│　　　│
└─┴─┴──────┴────┴────┴─┴─┴─┴─┴─┴─┴─┴─┴─┴─┴─┴─┴────┴─┴─┴───┴───┘
